【裁判字號】    96,重訴更一,11
【裁判日期】    970421
【裁判案由】    清償借款
【裁判全文】
臺灣臺北地方法院民事判決          96年度重訴更一字第11號
原      告  華南商業銀行股份有限公司
法定代理人  乙○○
訴訟代理人  林展義律師
被      告  甲○○
上列當事人間請求清償借款事件，經臺灣高等法院以96年度重上
字第31號民事判決廢棄本院95年度重訴字第965 號民事判決（除
確定部分外），發回審理，本院於民國97年4月7日言詞辯論終結
，判決如下：
    主  文
被告應給付原告新臺幣參仟柒佰零伍萬元，及如附表二所示之利
息、違約金。
原告其餘之訴駁回。
訴訟費用由被告負擔十分之七，餘由原告負擔。
    事實及理由
一被告經合法通知，未於言詞辯論期日到場，核無民事訴訟法第
  386 條所列各款情形，爰依原告之聲請，由其一造辯論而為判
  決。
二按訴狀送達後，原告不得將原訴變更或追加他訴，但請求之基
  礎事實同一者，不在此限，民事訴訟法第255 條第1項第2款定
  有明文。原告起訴時係以兩造於民國91年6 月24日成立之最高
  限額連帶保證契約為請求權依據，請求被告清償借款，其嗣於
  本院審理中，追加以兩造於附表2 各筆借款成立時締結之連帶
  保證契約為請求權依據，核其追加之新訴，與舊訴係本於同一
  基礎事實，合於前開規定，應予准許。
三原告起訴主張：
  (一)訴外人鴻震電子股份有限公司（下稱鴻震公司）自89年12月
    28日起陸續向伊借款19筆，金額合計新台幣（下同）62,370
    ,000 元，詳細借款金額、期間、利率如附表1所示，就各筆
    借款兩造均約定逾期在6個月以內部分，按原借款利率10%，
    逾期超過6個月部分按借款利率20%計付違約金。
  (二)被告甲○○及訴外人林芳明、羅萬益、謝勝仁於91年6 月24
    日簽署保證書，就鴻震公司對伊現在（包括過去所負現在尚
    未清償）及將來所負之一切債務，以130,000,000 元為限額
    ，保證連帶清償，是被告與伊訂有未定期限之最高限額保證
    契約，鴻震公司之系爭19筆借款均為此保證契約效力所及。
    又被告另於鴻震公司向伊借用附表1編號2-19 所示之18筆借
    款（即附表2 所示各筆借款）時，表明願擔任鴻震公司之連
    帶保證人，伊與被告間另就該18筆借款締有連帶保證契約。
  (三)詎鴻震公司之支票存款於95年2月3日因存款不足退票，並於
    95年2 月24日經台灣票據交換所公告拒絕往來，所有借款亦
    未依約還款付息，依授信約定書第5條、第6條之約定，其債
    務視同全部到期，結欠原告如附表1 所示之本息、違約金。
    被告既為鴻震公司之連帶保證人，自應就鴻震公司該等欠款
    ，負連帶清償之責，爰依兩造於91年6 月24日成立之最高限
    額保證契約，及於附表2 各筆借款成立時締結之連帶保證契
    約，請求被告連帶償還前開款項等語（原告請求鴻震公司、
    林芳明、羅萬益、謝勝仁連帶給付53,716,680元，及如附表
    1所示本息、違約金部分，業經本院95年度重訴字第965號判
    決原告勝訴確定）。
  (四)聲明為：被告應與鴻震公司連帶給付原告53,716,680元，及
    如附表1 所示之利息、違約金。
四得心證之理由：
  (一)原告主張其與鴻震公司間締有附表1 所示之19筆消費借貸契
    約，屆期未依約還款等情，業據提出借據、授信約定書、放
    款餘額查詢單等件為證，堪認為真。
  (二)原告另主張被告於91年6 月24日與其訂有最高限額保證契約
    ，業據提出保證書一紙為證（見原第一審卷第34頁），經查
    ：
    1.按保證人與債權人約定就債權人與主債務人間所生一定債
      之關係範圍內之不特定債務，預定最高限額，由保證人保
      證之契約，學說上稱為最高限額保證。此種保證契約如定
      有期間，在該期間內所生約定範圍內之債務，不逾最高限
      額者，均為保證契約效力所及；如未定期間，保證契約在
      未經保證人依民法第754 條規定終止或有其他消滅原因以
      前，所生約定範圍內之債務，亦同。故在該保證契約有效
      期間內，已發生約定範圍內之債務，縱因清償或其他事由
      而減少或消滅，該保證契約依然有效，嗣後所生約定範圍
      內之債務，於不逾最高限額者，債權人仍得請求保證人履
      行保證責任，最高法院著有77年台上字第943 號判例可資
      參照。
    2.系爭保證書明載：「連帶保證人林芳明、羅萬益等今向華
      南商業銀行（以下簡稱貴行）連帶保證鴻震公司（以下簡
      稱主債務人）對貴行現在（包括過去所負現在尚未清償）
      及將來所負之借款、票據、透支、墊款、保證、損害賠償
      等及其他一切債務以新台幣壹億參仟萬元整為限額（含本
      金及其利息、遲延利息、違約金、損害賠償及其他從屬於
      主債務之負擔），保證願與主債務人負連帶清償之責任」
      等語，原告與訴外人林芳明等人成立者，顯為前述判例所
      指之最高限額保證契約。雙方於該保證書內並未約定保證
      期間，則在簽署該保證書之保證人未依民法第754 條規定
      終止該契約或有其他消滅原因以前，在前開約定範圍內所
      生之債務，不逾最高限額者，均為該保證契約效力所及。
    3.原告雖稱被告曾簽署系爭保證書，然細觀該保證書，連帶
      保證人欄共有5 人，於被告之欄位並無其及對保人之簽名
      ，亦未記載對保日期，僅蓋用被告之印章，而其餘4 位保
      證人欄，除載有對保日期外，尚有保證人之簽名及對保人
      之核章；且保證書第七點有關合意管轄之約款處，亦僅蓋
      用其餘4 位保證人之印章，獨缺被告之印章，由該保證書
      之記載以觀，已可明確查知被告之對保程序，與其餘保證
      人顯然不同。對此證人即負責系爭保證書對保手續之原告
      職員樊治中亦明確證稱：依原告之放款程序，如原告確定
      要借款給客戶，會準備好相關契據包括授信約定書、保證
      書等，約好公司的負責人、保證人到公司來對保；簽91年
      6 月24日這份保證書時，甲○○並未到原告營業所對保等
      語（原第一審卷第103頁、106頁參照），顯見依原告之放
      款程序，一定會要求連帶保證人親自簽署保證書，此即為
      證人樊治中所謂之「對保」，被告既未對保，顯示其並未
      簽署系爭保證書，如被告曾委任代理人簽署該保證書，則
      應由該代理人代為完成對保程序，然系爭保證書上連帶保
      證人欄被告之欄位並無對保人核章，顯見並未進行對保手
      續，由此可推知原告除未親自到場對保，亦未委任代理人
      為之，則系爭保證書上被告之印章，應為不具被告代理權
      之人所蓋用，原告並未舉證證明在該保證書上蓋用前開印
      章之人為被告之代理人，復未能舉證證明兩造曾就締結此
      最高限額保證契約達成意思合致，要難遽認被告業與原告
      締結此保證額度為130, 000,000元之最高限額保證契約。
    4.原告雖另稱：縱認系爭保證書上被告之印章，並非其親自
      蓋用或由其代理人蓋用，然此印章與被告留存之印鑑章以
      肉眼辨識相符，應有表見代理規定之適用云云。惟按由自
      己之行為表示以代理權授與他人者，對於第三人應負授權
      人之責任，必須本人有表見之事實，足使第三人信該他人
      有代理權之情形存在，始足當之（參看本院六十年台上字
      第二一三○號判例）。我國人民將自己印章交付他人，委
      託該他人辦理特定事項者，比比皆是，倘持有印章之該他
      人，除受託辦理之特定事項外，其他以本人名義所為之任
      何法律行為，均須由本人負表見代理之授權人責任，未免
      過苛。原審徒憑上訴人曾將印章交付與呂某之事實，即認
      被上訴人就保證契約之訂立應負表見代理之授權人責任，
      自屬率斷，最高法院著有70年台上字第657 號判例可資參
      照。原告並未舉證證明被告有何表見之事實，足使其信該
      第三人有代理權，徒以他人持有被告印章並蓋用在系爭保
      證書之單純事實，即謂被告應就系爭最高限額保證契約之
      訂立，負表見代理之授權人責任，揆諸前開判例意旨，即
      非可採。
  (三)原告復主張被告於鴻震公司向其借用附表2 所示之18筆借款
    時，已在借據之連帶保證人欄用印，與其就該18筆借款成立
    連帶保證契約等語，有與其所述相符之各該借據在卷足憑，
    堪予信實。按保證債務之所謂連帶，係指保證人與主債務人
    負同一債務，對於債權人各負全部給付之責任者而言，此就
    民法第272條第1項規定連帶債務之文義參照觀之甚明（最高
    法院45年台上字第1426號判例參照）。被告既為附表2 所示
    18筆借款之連帶保證人，就該18筆欠款，即應與鴻震公司負
    連帶清償之責，原告主張被告就該18筆款項負有清償之責，
    於法自屬有據。
  (四)綜上，原告未能證明其與被告締有保證額度130,000,000 元
    之最高限額保證契約，則其以該保證契約為據，要求被告與
    鴻震公司就系爭19筆借款負連帶清償之責，難認有理。惟被
    告已分別就附表2 所示18筆借款與原告締有連帶保證契約，
    則其依據各該連帶保證契約，請求被告與鴻震公司就該等借
    款未償款項37,050,000元及如附表2 所示之利息、違約金負
    連帶清償之責，為有理由，應予准許；逾此數額所為之請求
    ，則無理由，應予駁回。
  (五)本件事證已明，原告其餘主張及舉證，核與判決結果無影響
    ，爰不再一一論列，附此敘明。
五訴訟費用負擔之依據：民事訴訟法第79條。
中    華    民    國    97    年    4     月    21    日
                  民事第六庭    法  官  陳婷玉
以上正本係照原本作成。
如對本判決上訴，須於判決送達後二十日之不變期間內，向本院
提出上訴狀。
中    華    民    國    97    年    4     月    21    日
                                書記官  詹雪娥


司法院資訊處製作；財團法人民間司法改革基金會備份。
